臺灣嘉義地方法院刑事判決　　　　　　 96年度簡上字第266號
上　訴　人
即　被　告　乙○○
選任辯護人　蔡碧仲律師
　　　　　　陳偉展律師
上列上訴人即被告因詐欺案件，不服本院嘉義簡易庭96年度朴簡
字第292號中華民國96年8月30日第一審簡易判決（聲請簡易判決
處刑案號：臺灣嘉義地方法院檢察署96年度偵字第5330號），提
起上訴，本院管轄之第二審合議庭判決如下：
    主  文
上訴駁回。
    事  實
一、乙○○能預見提供金融機構帳戶供不詳之人使用，可能遭利
    用於遂行財產上犯罪之目的，仍不違背其本意，基於幫助詐
    欺取財之未必犯意，於民國九十六年六月十一日某時許在嘉
    義市○○路嘉義交流道下某處，將其所有之臺灣郵政股份有
    限公司太保郵局局號：0000000號、帳號：0000
    000號帳戶之存摺、金融卡及密碼，以新臺幣（下同）三
    千元之代價，出售予真實姓名不詳之成年人，幫助該不詳身
    分者所組成之詐欺集團為詐欺取財犯行時，供為匯款帳戶使
    用，前述詐欺集團成員共同基於意圖為自己不法之所有，詐
    欺取財之犯意聯絡，嗣甲○○於同年月十三日接獲自稱臺灣
    高雄地方法院檢察署紀小姐之來電，偽稱：涉犯詐欺罪嫌，
    為表示清白，必須出示存摺交易情形等語，不疑有他，致陷
    於錯誤，於同日匯款四十萬元至前揭乙○○開設之帳戶後，
    旋遭詐騙集團成員提領一空，甲○○始知受騙，報警循線查
    獲。
二、案經嘉義縣警察局水上分局報告臺灣嘉義地方法院檢察署檢
    察官偵查後，聲請簡易判決處刑。
    理  由
壹、程序事項
    按被告以外之人《包括證人、鑑定人、告訴人、被害人及共
    同被告等》於審判外之陳述雖不符刑事訴訟法第一百五十九
    條之一至第一百五十九條之四等四條之規定，而經當事人於
    審判程序同意作為證據，法院審酌該言詞陳述或書面陳述作
    成時之情況，認為適當者，亦得為證據；當事人、代理人或
    辯護人於法院調查證據時，知有刑事訴訟法第一百五十九條
    第一項不得為證據之情形，而未於言詞辯論終結前聲明異議
    者，視為有前項之同意，同法第一百五十九條之五定有明文
    。本件被害人甲○○於警詢中所為之證述，其性質屬傳聞證
    據，惟上開警詢筆錄內容，業經本院審理時予以提示並告以
    要旨，且經檢察官及被告等人表示意見，均未於言詞辯論終
    結前對該等筆錄之證據能力資格異議，復無違法取證瑕疵存
    在，依上開規定，上開被害人於警詢中之證述已擬制同意有
    證據能力，且本院審酌上開筆錄作成時查無不當取供之情形
    ，認為以之作為本案之證據亦屬適當，是上開被害人於警詢
    中之證言自具有證據能力，至於本院引用之相關具傳聞性質
    之證據資料（詳如下述）等證據能力，檢察官、被告及辯護
    人均表示同意作為本案之證據，且迄於言詞辯論終結前亦未
    聲明異議。本院審酌證據資料作成時之情況，核無違法取證
    或其他瑕疵，認為以之作為證據為適當，自得作為證據，先
    予敘明。
貳、實體部分
一、訊據被告乙○○固坦承於前開時、地，將其所有上開郵局帳
    戶之存摺、金融卡及密碼，以三千元代價交予他人，然矢口
    否認有何幫助詐欺取財之犯行，辯稱：因急需繳貸款五千元
    ，看廣告可以交付存簿抵押，對方說係當舖要節稅用，又提
    款卡亦必須交付，怕伊會將存簿內之錢領出來云云。經查：
(一)被告於九十六年六月十一日某時許，在嘉義市○○路嘉義交
    流道下某處，將其所有上揭郵局帳戶（局號：000000
    0、帳號：0000000）之存摺、金融卡及密碼，以三
    千元代價，出售予真實姓名不詳之成年人一節，業據被告供
    承在卷（見偵查卷第六頁），亦有郵政存簿儲金立帳申請書
    及開戶基本資料存卷可佐（見警卷第八至十頁），又甲○○
    於九十六年六月十三日因接獲自稱臺灣高雄地方法院檢察署
    紀小姐之來電，偽稱：涉犯詐欺罪嫌，為表示清白，必須出
    示存摺交易情形等語，不疑有他，致陷於錯誤，於同日匯款
    四十萬元至前揭乙○○開設之帳戶等情，亦據證人甲○○於
    警詢中指述綦詳，並有查詢帳戶最近交易資料、南投縣政府
    警察局埔里派出所受理詐騙帳戶通報警示簡便格式表、內政
    部警政署反詐騙案件紀錄表、臺中商業銀行入戶電匯通知單
    各一份附卷可憑（見警卷第四至六、十一至十二頁），即被
    害人確實因遭詐騙集團成員詐騙而匯款至被告前揭郵局帳戶
    ，受有四十萬元之財產損失，應屬無疑。
(二)被告於本院審理時始以上詞置辯，然對於帳戶存摺、提款卡
    及密碼為何交付他人一節，於警詢時係供稱：九十六年六月
    初放在機車置物箱內，不知何原因遺失，並未報警云云（見
    警卷第二頁），於偵查中坦承以三千元代價交付他人，而於
    原審判決後，始執詞：係為借款，抵押存簿云云，供詞反覆
    不一，況且上訴理由所稱係為借款等情，係供述：取得三千
    元，並無須償還，當初係以暫押金之名義，對方說要節稅，
    不知如何用存簿節稅，已經找不到對方等語（見本院卷第四
    十二至四十三頁），衡情郵局存摺等物為個人理財工具，依
    日常生活經驗均可判斷係屬相當重要之物品，若係遺失，於
    發現之後，為避免他人不法使用，應迅為掛失或報警，與帳
    戶裡有無存款並無涉，被告卻未為之。再者，若係為借款而
    交付他人以供『抵押』，對此重要之存摺等物品，必定將對
    方之姓名等詳細資料及聯絡方式留下，以便待清償後取回，
    被告亦未為之。又若係貸款「三千元」，竟未見約定借貸利
    息、還款日期、方式或簽立任何借據，顯與一般借貸常情有
    違，況且對方亦與被告毫不相識，竟有借款而無須償還之理
    ？另參以被告已自承另交付提款卡及密碼一節，然既為『抵
    押』，因係為擔保將來被告不償還該三千元，或縱為節稅，
    則又何需交付提領帳戶內款項所用之提款卡及密碼？其間之
    關連性已令人費疑。以被告正值青壯之年紀及二專畢業之智
    識程度，顯有相當之社會歷練，對於前開所述常理，無從諉
    以不知，其於本院審理時亦供稱：知道提款卡及密碼不能交
    給他人，會被非法使用，在網路上有看過這樣案例，有懷疑
    對方會用在不正當之處等語（見本院卷第四十一至四十二頁
    ），益徵被告對於交付存摺、提款卡及密碼予不認識之他人
    ，已有懷疑，而有預見將被作為非法使用，況詐欺集團以他
    人帳戶供作款項出入之帳戶，衡諸常情，先取得帳戶所有人
    之同意才使用，避免帳戶所有人一旦掛失，被害人匯入之款
    項即遭凍結無法提領，帳戶所有人反可輕易辦理補發存簿、
    變更印鑑、密碼，將款項提領一空，詐欺集團之詐騙取款將
    至落空，其自不可能冒此風險。參以詐欺集團為確保其詐欺
    之犯罪所得，所使用供被害人匯入款項之帳戶，必定是其能
    掌控之帳戶，以確保能順利提領受詐欺者匯入之款項。查被
    告之上開帳戶，於九十六年五月三十一日存款為零，迄於同
    年月十一日，有匯款一百元，旋同日提領一百零六元（六元
    為手續費），所示極小額存提款之動作，為上開所為測試甚
    明，其後即有被害人之匯款，而旋遭提領一空，益徵於被告
    交付存摺、提款卡及密碼之後，詐騙集團成員測試可供使用
    ，遂行其詐騙被害人之犯行，已臻明確。綜上各情，被告於
    警詢及原審判決上訴後所執前詞，悖於常理，顯為卸責，洵
    無足採。從而，前揭郵局帳戶存摺、提款卡及密碼，顯係被
    告以三千元代價，交付予姓名不詳之成年人，供為詐欺集團
    詐騙被害人匯款之帳戶使用乙情，甚為灼然。
(三)按刑法上之故意，可分為直接故意與不確定故意（間接故意
    ），所謂「不確定故意」，係指行為人對於構成犯罪之事實
    ，預見其發生而其發生並不違背其本意者，刑法第十三條第
    二項定有明文，衡情金融機構之帳戶為個人理財之工具，立
    於資金供需便利性，申請開設帳戶並無特殊限制，一般民眾
    皆能自由申請開戶，且亦可同時在不同金融機構申請多數存
    款帳戶使用，並具有一定金融交易目的及識別意義，具高度
    專有性，除非本人或與本人親密關係者，難認有何理由可自
    由流通使用該存摺，一般人皆有妥為保管防止他人任意使用
    之認識，縱因特殊情況偶有交付他人使用之需，亦必然深入
    瞭解用途後再行提供以使用，方符常情，且依一般人之社會
    生活經驗，並無使用他人帳戶之必要，然邇來利用人頭帳戶
    匯款而詐騙之案件層出不窮，媒體及政府無不大力宣導，提
    醒注意，並有警示標誌張貼於各金融機構及提款機等處，即
    若不以自己名義申請開立帳戶使用，反向他人蒐集或收購金
    融機構帳戶，帳戶所有人對此應有合理懷疑其目的係詐取他
    人財物。被告係三十六歲之人，為智力成熟且具一般社會智
    識經驗之成年人，縱不確知所提供之帳戶，遭他人用以對被
    害人詐欺取財，或不確知係以何種方法於何時地為詐騙致被
    害人匯款入帳戶等情，惟自應知該真實姓名不詳之成年人係
    利用上開帳戶作為犯罪之用，是其對於他人利用上開帳戶存
    摺、提款卡及密碼，供作犯詐欺財罪出入帳戶之用等情，能
    預見其發生且其發生不違背其本意，有幫助該詐騙集團利用
    上開帳戶犯詐欺取財罪之不確定故意，允無疑義。綜上所述
    ，本件事證明確，被告犯行應堪認定，應予依法論科。
二、論罪科刑部分
    查前揭真實姓名不詳之成年男子與其所屬詐欺集團成員，共
    同基於意圖為自己不法所有之犯意，詐騙被害人甲○○，致
    其陷於錯誤，因而交付財物，渠等詐欺集團成員所為，係犯
    刑法第三百三十九條第一項之詐欺取財罪。被告一次提供其
    上開帳戶存摺、提款卡及密碼資料予詐欺集團成員以為詐欺
    取財所用，顯係基於幫助該詐欺集團成員詐欺取財之犯意，
    且其所為提供前開帳戶之行為屬刑法詐欺取財罪構成要件以
    外之行為，其既以幫助該詐欺集團犯罪之意思而參與犯罪構
    成要件以外之行為，核其所為，係犯刑法第三十條第一項前
    段、第三百三十九條第一項之幫助詐欺取財罪。被告係以幫
    助詐欺取財犯罪之意思參與犯罪，為詐欺取財之幫助犯，依
    刑法第三十條第二項規定，依正犯之刑減輕之。原審認本件
    事證明確，適用刑法第三百三十九條第一項、第三十條第一
    項前段、第二項、第四十一條第一項前段，刑法施行法第一
    條之一第一項及第二項前段之規定，審酌被告犯罪情狀，判
    處有期徒刑四月，如易科罰金，以新臺幣一千元折算一日，
    其認事用法並無違誤，量刑亦屬妥適，被告猶執詞上開帳戶
    係抵押等情上訴，顯為卸責，實無可採，其請求撤銷原判決
    ，並無理由，應予駁回。
據上論斷，應依刑事訴訟法第四百五十五條之一第一項、第三項
、第三百六十八條，判決如主文。
本案經檢察官古富祺到庭執行職務。
中　　華　　民　　國　　96　　年　　11　　月　　27　　日
                  刑事第二庭  審判長法  官  沈福財
                  　　　　　　　　　法　官  陳正昇
                  　　　　　　　　　法　官  林青怡
上列正本證明與原本無異。
本件不得上訴。
中　　華　　民　　國　　96　　年　　11　　月　　27　　日
                                    書記官  李佳惠
附錄論罪科刑法條
刑法第三百三十九條
意圖為自己或第三人不法之所有，以詐術使人將本人或第三人之
物交付者，處五年以下有期徒刑、拘役或科或併科一千元以下罰
金。
以前項方法得財產上不法之利益或使第三人得之者，亦同。
前二項之未遂犯罰之。
